【裁判字號】    98,交聲,1900
【裁判日期】    980806
【裁判案由】    聲明異議
【裁判全文】
臺灣高雄地方法院交通事件裁定        98年度交聲字第1900號
原處分機關  高雄市政府交通局
異  議  人
即受處分人  甲○○
上列異議人因違反道路交通管理處罰條例案件，對於高雄市政府
交通局民國98年6 月2 日違反道路交通管理事件裁決書（原處分
案號：高市交裁字第裁32－B00000000 號），聲明異議，本院裁
定如下：
    主  文
原處分關於罰鍰新臺幣參萬元部分撤銷。
上開撤銷部分，甲○○不罰。
其他異議駁回。
    理  由
一、原處分意旨略以：異議人即受處分人甲○○於民國96年11月
    4 日22時2 分許，駕駛車號HGQ-957 號重型機車，行經高雄
    市○○路，因汽車駕駛人酒精濃度超過標準（經測得每公升
    0.70毫克，超過每公升0.55毫克），經警掣單舉發，本案另
    經依法移送臺灣高雄地方法院檢察署偵辦，經以緩起訴終結
    ，俟緩起訴期滿，遂依道路交通管理處罰條例第35條第1項
    第1 款規定，裁處受處分人罰鍰新臺幣（下同）4 萬5000元
    ，吊扣駕駛執照12個月，並施以道安講習等語。
二、聲明異議意旨則以：異議人上開酒後駕車之交通違規行為，
    業經臺灣高雄地方法院檢察署檢察官於以96年度偵字第
    33341 號為緩起訴處分，並已向國庫支付3 萬元，詎原處分
    機關就同一酒後駕車行為仍裁處罰鍰4 萬5000元及吊扣駕駛
    執照、施以道安講習之處罰，有違一事不二罰之原則，爰依
    法聲明異議，請求撤銷原處分等語。
三、按汽車駕駛人，駕駛汽車經測試檢定酒精濃度超過規定標準
    者，處1 萬5 千元以上6 萬元以下罰鍰，並當場移置保管該
    汽車及吊扣其駕駛執照1 年；又汽車駕駛人，有第35條第1
    項規定之情形，應接受道路交通安全講習，道路交通管理處
    罰條例第35條第1 項第1 款、第24條第1 項第2 款分別定有
    明文。次按一行為同時觸犯刑事法律及違反行政法上義務規
    定者，依刑事法律處罰之。但其行為應處以其他種類行政罰
    或得沒入之物而未經法院宣告沒收者，亦得裁處之。前項行
    為如經不起訴處分或為無罪、免訴、不受理、不付審理之裁
    判確定者，得依違反行政法上義務規定裁處之，行政罰法第
    26條亦定有明文，已揭同一行為不受行政及刑事之雙重處罰
    即「一事不二罰」之原則。而道路交通管理處罰條例第35條
    第1 項第1 款規定，係針對行為人違反行政法上義務規定之
    行政罰，且該條例關於一行為同時觸犯刑事法律及違反行政
    法上義務規定者，並無特別規定，倘汽車駕駛人以單一酒後
    駕車行為，經測試酒精濃度超過規定標準，而同時涉有刑法
    第185 條之3 公共危險罪嫌時，道路交通管理處罰機關除有
    行政罰法第26條第1 項但書得處以其他種類行政罰者之情形
    ，方得裁處其他種類行政罰外，關於罰鍰部分，即應依行政
    罰法第26條及道路交通管理處罰條例第10條規定移送該管地
    方法院檢察署處理，不得逕依道路交通管理處罰條例第35條
    第1 項第1 款規定，裁處行為人罰鍰之行政罰。
四、經查：
（一）本件異議人於上開時、地，因酒後駕車之違規行為為警查
      獲，該行為業經臺灣高雄地方法院檢察署檢察官於96年12
      月14日以96年度偵字第33341 號為緩起訴處分，緩起訴期
      間為1 年，並命異議人於緩起訴處分確定後3 個月內，向
      國庫支付3 萬元，異議人並已於97年3 月13日向國庫支付
      3 萬元，緩起訴期間亦於98年1 月9 日屆滿等情，有高雄
      市政府警察局高市警交字第B00000000 號舉發違反道路交
      通管理事件通知單、酒精濃度呼氣測試表、原處分機關上
      開違反道路交通管理事件裁決書、96年度偵字第33341 號
      緩起訴處分書、臺灣高雄地方法院檢察署自行收納款項統
      一收據及臺灣高等法院被告前案紀錄表各1 份在卷可憑，
      堪予認定。
（二）行政罰法第26條固明定一事不二罰，依其立法理由觀之，
      「一行為同時觸犯刑事法律及違反行政法上義務規定時，
      由於刑罰與行政罰同屬對不法行為之制裁，而刑罰之懲罰
      作用較強，故依刑事法律處罰，即足資警惕時，實無為一
      事二罰再處行政罰之必要。且刑事法律處罰，由法院依法
      定程序為之，較符合正當法律程序，應予優先適用。但罰
      鍰以外之沒入或其他種類行政罰，因兼具維護公共秩序之
      作用，為達行政目的，行政機關仍得併與裁處。」故刑罰
      與行政罰，其處罰行為人違法行為之目的相同。若依刑事
      法律處罰，已足資警惕行為人時，實無為一事二罰再處行
      政罰之必要。又刑事訴訟法第253 條之2 規定，命被告為
      金錢給付、勞務給付及處遇措施的部分，應得被告之同意
      （因涉及被告之人身自由及財產的拘束，且產生未經裁判
      即終局處理案件之實質效果，自應考慮被告之意願）。上
      開金錢給付、勞務提供雖均不屬「刑罰」性質，但實質上
      均係對行為人的制裁，並且也造成行為人財產、自由、尊
      嚴等權利不利的影響。本件異議人以一酒後駕車之行為，
      同時觸犯刑事法律及違反行政法上義務，經檢察官依刑事
      法律為緩起訴處分，異議人並依據該緩起訴處分向公益團
      體繳納捐款3 萬元，足以產生實質刑法之效果，即無由再
      依違反行政法上義務之規定處罰之。惟依94 年12 月28日
      修正公布，並自95年7 月1 日施行之道路交通管理處罰條
      例第35條第8 項規定：「... 前項（指有酒精濃度超過規
      定標準而駕駛車輛等情形）汽車駕駛人，經裁判確定處以
      罰金低於本條例第92條第3 項所訂最低罰鍰基準規定者，
      應依本條例裁決繳納不足最低罰鍰之部分。」，而依其性
      質道路交通管理處罰條例第35條第8 項應為行政罰法第26
      條第1 項之特別規定，是本件異議人既已支付3 萬元之緩
      起訴處分金，參照上開法文規定，異議人即須補繳該等不
      足部分之罰鍰即1 萬5000元（計算式為00000-00000 ＝
      15000），始為適法。
五、綜上，異議人就原處分罰鍰中3 萬元部分，聲明異議為有理
    由，原處分關於該部分應予撤銷，另諭知異議人不罰。至原
    處分機關裁處異議人吊扣駕駛執照12個月及施以道安講習部
    分，係屬其他種類之行政裁罰，於法並無不合，且異議人並
    未就此提出異議，自不在本件審理及撤銷之範圍內，附此敘
    明。
六、據上論斷，應依道路交通案件處理辦法第19條、第20條前段
    ，裁定如主文。
中    華    民    國    98    年    8     月    6     日
                    交通法庭    法  官  王靖茹
以上正本證明與原本無異。
如不服本裁定，應於收受送達後5 日內向本院提出抗告狀。
中    華    民    國    98    年    8     月    6     日
                                書記官  鍾錦祥


司法院資訊處製作；財團法人民間司法改革基金會備份。
